【裁判字號】    92,易,1848
【裁判日期】    920829
【裁判案由】    詐欺
【裁判全文】
臺灣板橋地方法院刑事判決                        九十二年度易字第一八四八號
    公  訴  人  臺灣板橋地方法院檢察署檢察官
    被      告  丙○○
右列被告因詐欺案件，經檢察官提起公訴（九十二年度偵字第二三四一號），本院判
決如左：
    主  文
丙○○以詐術得財產上不法之利益，處拘役伍拾玖日，如易科罰金，以參佰元折算壹
日。
    事  實
一、丙○○係台北縣三重市樺品實業有限公司之負責人，明知其公司財務調度能力已
    有困難，仍意圖為自己不法之利益，竟於民國（下同）九十年十二月間，將其向
    呈洋企業有限公司（下稱呈洋公司）取得之窗簾布樣品代工業務，再委託航利開
    發實業公司（簡稱航利公司）代為製作，並允諾俟該代工業務完工交貨時即給付
    代工款，嗣航利公司於同年月十七日上午製作完成並交貨向莊女請領新台幣（下
    同）六萬三千元之代工款時，丙○○即藉口下午即會將代工款給付，而要求航利
    公司先行將貨品交由丙○○委託之貨運司機載回，航利公司不疑有他而應允，詎
    丙○○自此後即避不見面，迄至九十一年一月底，航利公司派人找到丙○○後，
    丙○○為求脫身，對於應給付之代工款明知其支票已因存款不足被退票，仍向航
    利公司之人員甲○○保証稱屆期其簽發之二張支票（九十一年五月二十七日期、
    金額二萬四千元，九十一年六月二十七日期、金額二萬四千元）可以兌現，致使
    甲○○因之收取該二紙支票，屆期航利公司提示該二紙支票均被退票，始知受騙
    。丙○○因而詐得委託代工之不法利益為六萬三千元（起訴書誤載為四萬八千元
    ）。
二、案經航利公司訴請臺灣板橋地方法院檢察署檢察官偵查起訴。
    理  由
一、右開事實，業據被告丙○○於本院審理中供認不諱，核與告訴人航利公司之負責
    人乙○○於偵審中指述被告委託代工未付代工款，事後復交付不能兌現之支票以
    為搪塞等情相符，並有前開支票及退票理由單影本各二紙在卷可稽。又被告雖於
    偵查及本院初訊時另辯以：告訴人所代工之工作有瑕疵，致伊遭呈洋公司扣款云
    云，惟查，被告自呈洋公司所承接之前開業務，原係透過利融公司委託台北看守
    所代工，因代工期間材料遺失甚多，乃由被告之女兒陳秋樺委託告訴人公司接手
    ，是被告所承接之前開業務因材料遺失被扣款，原與告訴人公司無關等情，業據
    證人甲○○於本院審理時證述明確（詳本院九十二年八月六日審判筆錄）；且被
    告自呈洋公司承接之前開窗簾布樣本業務，其契約之總金額原高達四百餘萬元，
    雖未依約完成全部工作，然呈洋公司其後亦給付二百餘萬元之款項與被告，而其
    中因材料遺失等因素遭扣款者，共計亦僅五萬元等情，業據證人即呈洋公司之負
    責人丁○○於本院審理中證述明確（詳本院九十二年八月六日審判筆錄），則被
    告所承作之前開業務既非完全由告訴人代工，且材料遺失及工作有瑕疵是否為可
    歸責於告訴人亦非無疑；況查被告於收受告訴人完工後交付之貨品時，並未提出
    任何異議，或主張告訴人之代工有任何瑕疵等情，為被告與告訴人所不否認之事
    實，甚且被告於收受貨品後並未依約給付代工款，且隨即避不見面，迄至九十一
    年一月底，經告訴人派人找到被告時，被告始為求脫身，而給付已因存款不足被
    退票而無法兌現之二張支票（九十一年五月二十七日期、金額二萬四千元，九十
    一年六月二十七日期、金額二萬四千元）以為搪塞，顯見，被告於委託告訴人代
    工之初，即無給付代工款之意思。再參以，被告自承伊於承作本件業務時，即已
    財務上發生困難等語（詳本院九十二年八月六日訊問筆錄），益徵，被告於委託
    告訴人代工時，已可預見其無法給付代工款，其竟仍委託告訴人代工，事後雖自
    呈洋公司領得二百餘萬元之款項，仍未給付告訴人前開代工款，則其於委託告訴
    人代工時，即應有為自己不法利益之詐歁意圖，並致告訴人受有代工款六萬三千
    元之損害，則被告辯稱因告訴人代工有瑕疵而拒不給付代工款云云，應屬事後卸
    責之詞，並無可採。是本件事證明確，被告犯行已堪認定。
二、核被告所為，係犯刑法第三百三十九條第二項之詐欺得利罪。公訴人認被告之前
    開犯行，係犯同法條第一項之詐欺取財罪等情，惟被告所詐得者係委託告訴人代
    工之利益，並非因此而取得財物，自應成立同法條第二項之詐欺得利罪，起訴書
    認係犯詐欺取財罪自有未洽，惟起訴之基本社會事實相同，爰依法變更起訴法條
    。爰審酌被告犯罪之動機、目的、手段及所造成危害尚非重大、被告犯後雖於本
    院審理中與告訴人達成民事上和解，承諾賠償告訴人五萬元，惟並未依約履行等
    一切情狀，處如主文所示之刑，並諭知易科罰金之折算標準，以資懲儆。
據上論斷，應依刑事訴訟法第二百九十九條第一項前段、第三百條，刑法第三百三十
九條第二項、第一項、第四十一條第一項，罰金罰鍰提高標準條例第一條前段、第二
條，判決如主文。
本案經檢察官曾文鐘到庭執行職務。
中      華      民      國    九十二    年      八      月    二十九    日
                              臺灣板橋地方法院刑事第二庭
                                      法  官   林春長
右正本證明與原本無異
如不服本判決應於送達後十日內向本院提出上訴狀
                                      書記官   林志憲
中      華      民      國      九十二      年    八    月    二十九    日
附錄本案論罪科刑法條全文：
刑法第三百三十九條第二項：以前項方法得財產上不法之利益或使第三人得之者，亦
                          同。


司法院資訊處製作；財團法人民間司法改革基金會備份。
